臺灣宜蘭地方法院刑事判決　　　　　　　 93年度訴字第184號
　　公　訴　人　臺灣宜蘭地方法院檢察署檢察官
　　被　　　告　丙○○
　　　　　　　　　　　　號
　　選任辯護人　李秋銘律師
上列被告因殺人未遂等案件，經檢察官提起公訴（93年度偵字
第783號），本院判決如下：
    主  文
丙○○未經許可，持有可發射子彈具殺傷力之改造玩具手槍，處
有期徒刑壹年陸月，併科罰金新臺幣拾萬元，罰金如易服勞役，
以新臺幣玖佰元即銀元參佰元折算壹日；扣案具殺傷力之仿ＷＡ
ＬＴＨＥＲ廠ＰＰＫ／Ｓ型半自動手槍製造之改造玩具手槍（槍
枝管制編號0000000000）壹支沒收。又殺人未遂，處有期徒刑伍
年；扣案具殺傷力之仿ＷＡＬＴＨＥＲ廠ＰＰＫ／Ｓ型半自動手
槍製造之改造玩具手槍（槍枝管制編號0000000000）壹支沒收。
應執行有期徒刑陸年參月，併科罰金新臺幣拾萬元，罰金如易服
勞役，以新臺幣玖佰元即銀元參佰元折算壹日；扣案具殺傷力之
仿ＷＡＬＴＨＥＲ廠ＰＰＫ／Ｓ型半自動手槍製造之改造玩具手
槍（槍枝管制編號0000000000）壹支沒收。
    事  實
一、丙○○於民國93年3月5日前之不詳時間、地點，非法持有具
    傷力之仿ＷＡＬＴＨＥＲ廠ＰＰＫ／Ｓ型半自動手槍製造之
    改造玩具手槍（0000000000號）及具殺傷力之土造子彈三顆
    ，並放置於宜蘭縣員山鄉○○村○○路三十六號住處內。其
    與戊○○係朋友關係，於民國93年3月5日凌晨與庚○○、戊○○至宜蘭縣宜蘭市媽祖廟前的紅糟魷魚攤位飲酒後，復至
    丙○○上開住處飲酒，而甲○○亦到場，不久後甲○○離去
    ，戊○○載送庚○○返家後，再至丙○○住處繼續飲酒，於
    上午六時許，丙○○叫戊○○請其妻丁○○及子己○○前往
    該處，丁○○及己○○到場後，戊○○因丙○○拒絕與己○○對飲不悅，與丙○○互起口角，至同日七時許，曾又晉又
    因丙○○催丁○○母子離去而不悅，二人再度口角，戊○○
    稱其有很多把槍，丙○○先自電視機矮櫃下取出一把銀、黑
    色不具殺傷力之玩具手槍，表示其亦有槍後，丁○○以為其
    二人喝酒鬧事，不以為意逕自送其子上學而離去。而戊○○
    及丙○○繼續爭執，於同日上午9時許，丙○○即基於殺人
    之犯意，取出其持有之上開具殺傷力之改造玩具手槍1把，
    填入上開具殺傷力之子彈3顆，再與戊○○發生扭打，於戊○○不敵倒地時，由其後方射擊兩槍，1槍由戊○○左後背
    部射入，卡在右前腹內，丙○○見戊○○中傷倒地，旋先擦
    拭上開手槍之指紋，並將之藏放於屋外之瓦斯桶下，復見戊○○躺於地上，即於同日9時35分許，駕車至乙○○員山鄉
    ○○路284之1號釣魚場，請乙○○至住處一同載送戊○○至
    宜蘭縣員山榮民院就醫。再至文晉家中尋找丁○○未果後，
    請鄰旁之檳榔攤主打電話予丁○○到醫院探視。嗣於93年3
    月5日為警查獲，並於丙○○上開住處之瓦斯桶下搜得具殺
    傷力之改造玩具手槍1把、已擊發之彈殼2顆及土造子彈1顆
    （經鑑定試射後僅剩彈殼1顆）等物。
二、案經宜蘭縣警察局宜蘭分局移送臺灣宜蘭地方法院檢察署檢
    察官偵查起訴。
    理  由
一、訊據被告丙○○矢口否認有殺害戊○○未遂及未經許可持有
    槍枝之行為之犯行，辯稱：當天是有一個叫做「阿龍」（台
    語發音）的陌生男子開槍射擊戊○○，因為受到該名男子之
    威脅，才於警詢中承認是伊持槍射傷戊○○云云。經查：
（一）本件戊○○於93年3月5日凌晨在在被告家中為人持改造手
      槍射擊背部，後經被告與乙○○一同送往醫院救治，業據
      被告坦承，核與證人即被害人戊○○、乙○○證述大致相
      符，且有羅東博愛醫院診斷證明書一紙及現場照片在卷可
      稽，而被告於案發當時正在現場，亦由被告之眼鏡以及右
      手檢測出鋇硫之金屬反應可佐，此有與之相符之內政部警
      政署刑事警察局鑑驗通知書在卷可稽，是此部分之事實應
      足認定，雖被告辯稱當時雖在場但並未開槍，是第三人即
      綽號「阿龍」（台語發音）之不詳姓名男子所開槍，然經
      核對被告於警詢至本院審理中歷次供述得見，其於警詢及
      偵訊中及
      本件檢察官聲請羈押之訊問庭時均供述：戊○○酒醉後拿
      槍指向我，我上前要搶奪手槍，發生扭打中槍枝走火等語
      （見93年3月5日警詢筆錄、93年3月6日偵訊筆錄）；其於
      偵訊中亦曾供述：他倒下去後聽到槍聲，槍當時在他手上
      等語（見93年4月8日偵訊筆錄），嗣後於本院第一次準備
      期日方才提出本件為第三人開槍（見本院93年5月27日準
      備期日筆錄），被告前後供述差別迥異，對於槍擊過程是
      否有第三人介入供述前後不一，且歷經準備期日及審理期
      日命被告提出此一第三人之年籍、姓名供查證，被告均未
      提出綽號「阿龍」之相關資料供查證；再輔以證人即被害
      人戊○○於偵查中結證稱：我記得被他用鐵的東西敲打後
      ，才被開槍，我與被告扭打時沒有聽到別人的聲音等語（
      見93年3月30日偵訊筆錄），由證人戊○○於偵查中之證
      詞亦得見現場並無第三人出現，雖證人戊○○於審理中結
      證稱：在丙○○家中好像有一個「阿龍」（台語發音）的
      人過來，在警詢中及偵查中沒有說有第三人在現場主要是
      因為在警訊中沒有印象等語（見94年3月7日審判筆錄），
      然證人戊○○於警、偵詢中距離事發較近，常情印象應較
      深刻，被害人卻反於常情於偵查中未提及第三人，而於審
      判中證述有第三人，應是事後迴護被告之詞，不足採信。
      況依被告於審理中供稱：「（問：你於九十三年三月六日
      在本院檢察官聲請羈押時所言，是否實在？）（答：那是
      我騙法官的，因為我怕死。當時我確實是被恐嚇沒辦法才
      這樣說的。戊○○被那個人開槍枝後，那個人就恐嚇我了
      。其實我與戊○○之間並沒有拉扯，是他與阿龍打起來。
      ），被告供稱戊○○與該第三人曾發生爭吵，若果如被告
      供稱該二人曾發生爭吵，則被害人戊○○記憶應更強烈，
      應不至於於警詢中均未提及有關第三人之事，被告此一供
      述更足以佐證被害人前述有利於被告之證詞乃事後迴護被
      告之詞。
（二）再者，經證人乙○○於警詢中供述：他有跟我說跟戊○○
      喝酒過程中有爭吵及拉扯等語（見93年3月5日警詢筆錄）
      ，證人即戊○○之子己○○於警詢中及偵查中陳述：當天
      我爸一直叫金獅爸爸喝酒，金獅爸爸推說不要喝，二個就
      起爭執，我爸爸說要跟金獅輸贏，我爸爸說他有很多槍，
      金獅爸爸說他也有一支後，轉身在客廳的櫃子內拿出一把
      槍（黑色跟白色），然後拿一個白色東西放入槍把內，並
      發出結合的聲音，然後就把槍放入腰間，金獅爸爸叫我跟
      媽媽先離開，他要教訓爸爸，他不要讓我看到，我就跟媽
      媽離開去買早點後，就載哥哥去上學（見93年3月5日警詢
      筆錄、93年3月16日偵訊筆錄），證人即戊○○之妻丁○○於警詢中及偵查中陳述：我載小孩到丙○○家中，看到
      他們二人喝酒，二人都喝很多，好像在爭吵，我親眼看到
      丙○○拿了一把銀色的手槍出來，把玩了幾下又插回腰間
      ，我質問金獅拿槍出來是否要開我先生，他說不是，之後
      的凌晨七時左右，丙○○叫我載小孩先回去，我就回去了
      （見93年3月5日警詢筆錄及93年3月16日偵訊筆錄），足
      見，被告與戊○○於發生槍擊事件前卻曾發生口角爭執，
      是因此一口角引發被告持槍射擊戊○○，亦可證明被告並
      非欠缺犯罪之動機。
（三）末查，本件查扣之槍枝及子彈具有殺傷力，此有內政部警
      政署刑事警察局槍彈鑑定書一紙記載：「送鑑改造手槍（
      槍枝管制編號0000000000號），係由仿ＷＡＬＴＨＥＲ廠
      ＰＰＫ／Ｓ型半自動手槍製造之改造玩具手槍換裝土造金
      屬槍管而成之改造手槍，機械性能良好，可擊發適用子彈
      ，認為具有殺傷力，送鑑子彈一顆，認係土造子彈，經實
      際試射，可擊發，認具殺傷力。」，此有內政部警政署刑
      事警察局槍彈鑑定書在卷可稽。
（四）綜上，本件被告殺人未遂及持有槍枝應足認定。
三、按被告行為後，槍砲彈藥刀械管制條例業經總統於94年1月
    26日以華總一義字第09400010101號令修正公布，並自94年1
    月28日生效施行，修正前槍砲彈藥刀械管制條例第11條第4
    項之未經許可持有可發射子彈具有殺傷力之各式槍砲罪，移
    至新法第8條第4項，除將舊法規定之「槍砲」修正為「槍枝
    」外，並將刑罰由1年以上7年以下有期徒刑提高為處3年以
    上10年以下有期徒刑，比較新舊法結果，以舊法對於被告較
    為有利，自應依刑法第2條第1項但書之規定，適用修正前之
    槍砲彈藥刀械管制條例第11條第4項之規定處斷；另同條例
    第12條之規定並未修正，不生新舊法比較適用問題，附此敘
    明。是核被告丙○○持有上開改造手槍1支、具殺傷力改造
    子彈3顆（其中二顆於案發時擊發，另一顆則於鑑定時試射
    及發後均無殺傷力）之所為，係犯修正前槍砲彈藥刀械管制
    條例第11條第4項之未經許可持有可發射子彈具殺傷力之改
    造手槍罪、槍砲彈藥刀械管制條例第12條第4項之未經許可
    持有子彈罪。又被告持槍對戊○○背部射殺之所為，係犯刑
    法第271條第2項、第1項殺人未遂罪。被告一持有行為同時
    未經許可而持有上開改造手槍、具殺傷力子彈而同時觸犯上
    開二罪名，為想像競合犯，應依刑法第55條規定從一重之修
    正前槍砲彈藥刀械管制條例第11條第4項未經許可無故持有
    改造手槍罪處斷。另被告雖已著手於殺人行為之實施，惟見
    被害人戊○○受傷後，即因己意而中止殺人犯行，並將被害
    人送醫救治，亦未致生死亡之結果，其犯罪尚屬未遂，爰依
    刑法第27條之規定減輕其刑。又本案被告持有上開槍、彈之
    初並無預見日後發生本件爭執而作為射殺戊○○之用，是其
    所犯之未經許可持有改造手槍罪及殺人未遂罪二罪間，犯意
    各別，行為互殊，應予分論併罰，公訴人認被告所犯上開二
    罪間有方法結果之牽連關係，容有未洽。爰審酌無故持有上
    開具殺傷力之改造手槍及改造子彈，危害社會安全，又僅因
    與細故，即開槍近距離射殺他人背部致命部位，嚴重危害社
    會治安及侵害被害人之生命安全，其犯後飾詞狡辯，被害人
    所受損害，及其品行、犯罪之動機、目的、手段、生活狀況
    等一切情狀，分別量處如主文所示之刑，且就罰金部分併諭
    知易服勞役之折算標準，並定其應執行刑，及其罰金部分易
    服勞役之折算標準。
四、扣案仿ＷＡＬＴＨＥＲ廠ＰＰＫ／Ｓ型半自動手槍製造之改
    造玩具手槍（槍枝管制編號0000000000）1支係具殺傷力之
    改造玩具手槍，屬違禁物，且係供被告槍殺戊○○時所用或
    預備之物，與被告殺人未遂之犯行有直接關聯性，應依刑法
    第38條第1項第1款之規定，分別於被告未經許可，持有可發
    射子彈具殺傷力之改造玩具手槍，及殺人未遂主文項下宣告
    沒收之。另具殺傷力之玩具子彈3顆，其中2顆於案發時擊發
    ，僅剩彈殼，另1顆則經於取樣鑑定時試射擊發僅剩彈殼，
    均已喪失效用，不具殺傷力，本院認無沒收之必要，均不予
    諭知沒收，併此敘明。
據上論斷，應依刑事訴訟法第299 條第1 項前段，修正前槍砲彈
藥刀械管制條例第11條第4 項、槍砲彈藥刀械管制條例第12條第
4 項，刑法第11條前段、第2 條第1 項但書、第271 條第2 項、
第1項、第55條、第27條、第51條第5款、第42條第2項、第38 條
第1項第1款，罰金罰鍰提高標準條例第2條，現行法規所定貨幣
單位折算新臺幣條例第2條，判決如主文。
本案經檢察官吳慧蘭到庭執行職務
中　　華　　民　　國　　94　　年　　7 　　月　29　　　日
                      刑事第二庭審判長法  官  林明山
                                      法  官  謝佩玲
                                      法  官  李毓華
以上正本證明與原本無異。
如不服本判決，應於判決送達後十日內向本院提出上訴狀（應抄
附繕本）。告訴人或被害人如對於本判決不服者，應具備理由請
求檢察官上訴，其上訴期間之計算係以檢察官收受判決正本之日
期為準。
                                      書記官　陳蒼仁
中　　華　　民　　國　　94　　年　　7 　　月　29  　　日
附錄法條：
修正前槍砲彈藥刀械管制條例第11條
未經許可，製造、販賣或運輸第4條第1項第1款所稱其他可發射
金屬或子彈具有殺傷力之各式槍炮者，處5年以上有期徒刑，併
科新台幣一千萬元以下罰金。
未經許可，轉讓、出租或出借前項所列槍砲者，處 3 年以上 10
年以下有期徒刑，併科新台幣 700 萬元以下罰金。
意圖供自己或他人犯罪之用，而犯前二項之罪者，處無期徒刑或
 7 年以上有期徒刑，併科新台幣 1000 萬元以下罰金。
未經許可，持有、寄藏或意圖販賣而陳列第一項所列槍砲者，處
 1 年以上 7 年以下有期徒刑，併科新台幣 700 萬元以下罰金。
第 1 項至第 3 項之未遂犯罰之。
修正前槍砲彈藥刀械管制條例第12條
未經許可，製造、販賣或運輸子彈者，處 1 年以上 7 年以下有
期徒刑，併科新台幣 500 萬元以下罰金。
未經許可，轉讓、出租或出借子彈者，處 6 月以上 5 年以下有
期徒刑，併科新台幣 300 萬元以下罰金。
意圖供自己或他人犯罪之用，而犯前二項之罪者，處 3 年以上
10 年以下有期徒刑，併科新台幣 700 萬元以下罰金。
未經許可，持有、寄藏或意圖販賣而陳列子彈者，處 5 年以下有
期徒刑，併科新台幣 300 萬元以下罰金。
第 1 項至第 3 項之未遂犯罰之。
中華民國刑法第271條
(普通殺人罪)
殺人者，處死刑、無期徒刑或十年以上有期徒刑。
前項之未遂犯罰之。
預備犯第一項之罪者，處二年以下有期徒刑。
